臺灣臺中地方法院刑事判決
111年度易字第588號
公  訴  人  臺灣臺中地方檢察署檢察官
被      告  蕭名宏


上列被告因妨害自由案件，經檢察官提起公訴（110年度偵字第3
7931號），本院判決如下：
    主    文
丁○○犯強制罪，處拘役參拾日，如易科罰金，以新臺幣壹仟元折
算壹日。
    犯罪事實
一、丁○○原係全航客運之司機，於民國110年8月3日下午1時58分
    許，乙○○從臺中市北區崇德路與德化街交岔路口處之招呼站
    搭乘丁○○駕駛之全航客運公車，欲前往臺中火車站搭乘火車
    ，行車途中丁○○因乙○○取下口罩飲水有違防疫規定，以及刷
    卡餘額不足等問題多次提醒乙○○注意。嗣乙○○欲於臺中火車
    站下車時，因認丁○○故意不打開車門讓其下車，故乙○○於公
    車行駛至臺中市南區臺中路102號(彰化銀行南臺中分行前)
    下車時，遂向丁○○表示欲將上情投訴該客運公司，丁○○勃然
    大怒，不顧公車上仍有其他乘客，倏然下車追趕乙○○，並於
    公車旁之行人道上，基於強制之犯意，以強暴、脅迫之手段
    ，拉扯乙○○，妨害乙○○離開之權利。嗣經乙○○報警處理，為
    警循線追查，始知悉上情。
二、案經乙○○訴由臺中市政府警察局第三分局報告臺灣臺中地方
    檢察署檢察官偵查起訴。
    理    由
壹、程序方面：
一、按被告以外之人於審判外之陳述雖不符刑事訴訟法第159條
    之1至之4等4條之規定，而經當事人於審判程序同意作為證
    據，法院審酌該言詞陳述或書面陳述作成時之情況，認為適
    當者，亦得為證據；當事人、代理人或辯護人於法院調查證
    據時，知有刑事訴訟法第159條第1項不得為證據之情形，而
    未於言詞辯論終結前聲明異議者，視為有前項之同意，同法
    第159條之5定有明文。本案判決下列所引用被告丁○○以外之
    人於審判外之陳述，屬傳聞證據，惟被告於本院準備程序表
    示同意作為證據（參本院卷第50頁），本院審認上開證據作
    成時之情況，應無違法取證或不當情事，與本案待證事實間
    復具有相當之關聯性，以之作為證據應屬適當，依刑事訴訟
    法第159條之5規定，自有證據能力。
二、本案判決以下引用之非供述證據，並無刑事訴訟法第159條
    第1項規定傳聞法則之適用，經本院審理時依法踐行調查證
    據程序，與本案待證事實具有自然之關聯性，且無證據證明
    係公務員違法取得之物，依法自得作為證據。
貳、實體方面：
一、訊據被告固坦承原係全航客運之司機，並於110年8月3日下
    午1時58分許，告訴人乙○○搭乘伊駕駛之公車時，因告訴人
    乙○○取下口罩飲水有違防疫規定，以及刷卡餘額不足等問題
    多次提醒告訴人乙○○注意等節，然矢口否認有何強制之犯行
    ，辯稱：伊係遵循防疫規定，一再告誡告訴人乙○○將口罩戴
    好，且伊駕駛公車至臺中火車站時，仍有其他乘客上下車，
    並無故意不讓告訴人乙○○下車，而公車抵達彰化銀行南臺中
    分行前時，伊一再向告訴人乙○○確認有沒有要報警，告訴人
    乙○○也確認要報警，但卻一直要離開，伊始將告訴人乙○○拉
    住云云。惟查：
(一)被告原係全航客運之司機，並於110年8月3日下午1時58分許
    ，告訴人乙○○搭乘伊駕駛之公車時，因告訴人乙○○取下口罩
    飲水有違防疫規定，以及刷卡餘額不足等問題多次提醒告訴
    人乙○○注意等節，業據被告自承在卷（參本院卷第49頁），
    核與證人即告訴人乙○○證述情節相符（參偵卷第76頁），並
    有本院勘驗筆錄在卷可稽（參本院卷第87至90頁），此部分
    事實應堪認定。
(二)被告於告訴人乙○○下公車後，亦下車追趕告訴人乙○○，並於
    公車旁之行人道上，以徒手拉扯告訴人乙○○，妨害告訴人乙
    ○○離開之權利等節，業據證人乙○○於警詢時證稱：111年8月
    3日伊搭乘全航客運的公車要去臺中火車站，因被告連過2站
    都不停，伊告訴被告伊要去臺中火車站下車，被告不理伊，
    直到臺中路的彰化銀行前突然停車，伊下車時跟被告說被告
    過站不停，要向公司投訴，被告就在伊下車後衝過來拉住伊
    ，不讓伊離開等語（參偵卷第50頁）；於偵查中證稱：伊於
    110年8月3日搭公車時確實有脫口罩喝水，但因為伊耳朵不
    好，不知道被告在說什麼，後來被告駕駛公車過站不停，伊
    在臺中路下車時，被告將伊拖行，在彰化銀行前抓住伊的手
    等語（參偵卷第76頁）。另經本院勘驗全航客運監視器錄影
    光碟，勘驗結果詳如附表編號1，顯見證人乙○○證稱其下公
    車後欲離開時，為被告拉扯而無法離去等節，尚非無憑。又
    告訴人乙○○下車後欲離去，被告強拉告訴人乙○○之手腕不讓
    告訴人乙○○離去，被告主觀上具有妨害告訴人乙○○離去之主
    觀犯意甚明。
(三)被告雖抗辯伊係提醒告訴人乙○○不能脫口罩及零錢不足應補
    足，然並未與告訴人乙○○發生衝突，且伊並未過站不停，而
    報警亦係經過告訴人乙○○確認要報警始不讓告訴人乙○○離去
    云云，經本院勘驗全航客運監視器錄影光碟，勘驗結果詳如
    附表編號2，被告確無過站不停之事，有本院勘驗筆錄可稽
    （參本院卷第87至90頁），然本案檢察官起訴被告強制犯行
    部分，係就告訴人乙○○下車後被告亦下車將告訴人乙○○拉住
    ，不讓告訴人乙○○離開部分，尚非指被告過站不停，被告上
    開抗辯容有誤會。至告訴人乙○○於搭公車期間雖有多次短暫
    將口罩拿下喝水之舉，然本案案發之時，係COVID-19第二級
    疫情警戒期間，此屬公眾週知之事實，而依因應COVID-19第
    二級疫情警戒相關措施及裁罰規定表防疫措施壹之定義說明
    之記載「一、外出時確有飲食需求者，得於不特定對象保持
    社交距離或有適當阻隔設備之情形下，於飲食期間暫時取下
    口罩。」，有被告提出之因應COVID-19第二級疫情警戒相關
    措施及裁罰規定表可稽（參本院卷第161頁），則告訴人乙○
    ○於公車上因飲水暫時脫下口罩之行為，尚難認有違反防疫
    措施，且告訴人乙○○於下車之際，並未將口罩脫下，又無其
    他任何犯罪之行為，告訴人乙○○本即有自由離去之權。渠等
    縱因告訴人乙○○下車時表示要投訴乙節而生口角，告訴人乙
    ○○確有表示要報警，然告訴人乙○○是否要報警或離去，亦係
    告訴人乙○○之權利，被告應無權將告訴人乙○○留置，難認被
    告係為維護自身權利而不讓告訴人乙○○離去，是被告抗辯因
    告訴人乙○○表示要報警卻又要離去，始將告訴人乙○○拉住云
    云，亦無法為被告有利之認定。至被告陳述並無拖行告訴人
    乙○○等節，實與本案檢察官起訴被告拉扯告訴人乙○○不讓告
    訴人乙○○離去之強制犯行無涉，附此敘明。
(四)綜上，本案事證明確，被告犯行應堪認定，應予依法論科。
    至被告於本院準備程序聲請傳喚證人部分，均於審理時捨棄
    傳喚（參本院卷第90至91頁），於本案言詞辯論終結後，始
    具狀再聲請調查證據，然被告聲請傳喚報案人，待證事實為
    告訴人乙○○說要報警乙節，然此部分告訴人乙○○亦承認當時
    確有說要報警；另聲請傳喚第三分局隊長（審理程序稱係口
    誤應係第三分局局長），待證事實為被告原先要提告，經警
    協調後不提告，然告訴人乙○○嗣堅持提告等節，然雙方事後
    提告之經過與被告是否成立強制犯行無涉，是本院認均無調
    查之必要，附此敘明。
二、論罪科刑：
(一)核被告所為，係犯刑法第304條第1項之強制罪。至公訴意旨
    雖稱於告訴人乙○○按下下車鈴表示欲下車，被告故意不打開
    車門讓告訴人乙○○下車乙節，然經本院勘驗全航客運監視器
    錄影光碟，被告並無故意不開車門讓告訴人乙○○下車之行為
    ，業如前述，此部分容有誤會。
(二)被告前於101年間因公共危險案件，經本院以101年度中交簡
    字第240號判決判處有期徒刑3月，再經臺灣高等法院臺中分
    院（下稱臺中高分院）以101年度交簡上字第78號判決上訴
    駁回確定；於同年因竊盜案件，經臺灣苗栗地方法院以101
    年度易字第34號判決判處有期徒刑3年6月，再經臺中高分院
    以101年度上易字第1097號判決上訴駁回確定，後再經臺中
    高分院以102年度聲字第603號裁定定應執行刑有期徒刑3年8
    月確定。後於103年間因竊盜案件，經臺灣雲林地方法院以1
    02年度易字第75號判決判處有期徒刑2年、10月、10月，定
    應執行刑有期徒刑2年10月，再經臺灣高等法院臺南分院以1
    02年度上易字第545號判決原判決部分撤銷，改判有期徒刑2
    年、10月、10月，定應執行刑有期徒刑2年10月確定。上開
    案件接續執行，並於107年6月10日假釋付保護管束期滿未經
    撤銷視為執行完畢，有檢察官提出之全國刑案資料查註表、
    完整矯正簡表、102 年上易字第545號刑事判決等及臺灣高
    等法院被告前案紀錄表在卷可稽，被告於有期徒刑執行完畢
    後，5年內故意再犯本案有期徒刑以上之罪，為累犯。本院
    審酌被告前所犯之公共危險、竊盜等案件，與本案犯罪罪質
    不同，侵害法益亦不相同，應無刑罰之反應力薄弱之情，衡
    量本案犯罪情節及所侵害之法益，認不予依刑法第47條第1
    項規定加重其刑，附此敘明。
(三)爰以行為人之責任為基礎，審酌被告：1.因細故與告訴人乙
    ○○發生口角，竟以徒手拉扯告訴人乙○○不讓告訴人乙○○離去
    ，妨害告訴人乙○○行使離開之權利，所為實屬不該；2.犯後
    否認犯行，且未與告訴人乙○○達成和解，未獲告訴人乙○○之
    諒解；3.兼衡其犯罪之動機、目的、手段、致告訴人乙○○所
    受損害之程度，及其自述高職畢業之智識程度，目前從事公
    車司機，月收入將近新臺幣5萬元，需撫養1名未成年子女及
    父母（參本院卷第95頁）等一切情狀，量處如主文所示之刑
    ，並諭知易科罰金之折算標準。
據上論斷，應依刑事訴訟法第299條第1項前段，刑法第304條第1
項、第41條第1項前段，刑法施行法第1條之1第1項，判決如主文
。
本案經檢察官蔣志祥提起公訴，檢察官甲○○、丙○○到庭執行職務
。
中　　華　　民　　國　　111 　年　　11　　月　　11　　日
                  刑事第十九庭  法  官  李依達
以上正本證明與原本無異。
如不服本判決應於收受判決後20日內向本院提出上訴書狀，並應
敘述具體理由；其未敘述上訴理由者，應於上訴期間屆滿後20日
內向本院補提理由書（均須按他造當事人之人數附繕本）「切勿
逕送上級法院」。
告訴人或被害人如不服判決，應備理由具狀向檢察官請求上訴，
上訴期間之計算，以檢察官收受判決正本之日起算。
                                書記官  蘇文熙
中　　華　　民　　國　　111 　年　　11　　月　　11　　日

附表：
編號 勘驗結果 1 14:12:50右下畫面:乙男從公車後方的門下車，並說(...等人                家告你啦-閩南語) 14:12:55左下畫面:甲男解開安全帶走下車門大喊(你不要走，                不要走-閩南語，報警)右上畫面:乙男下車                行走在道路上。 14:13:00右上畫面:甲男下車後逐步靠近乙男，乙男往後退數                  步，甲男並大喊報警。 14:13:09右上畫面:甲男拉住乙男右手，不讓乙男離開。 14:13:12右上畫面:甲男拉住乙男右手，將乙男拉往公車方向。 14:13:17右上畫面:甲男左手拉住乙男右手，甲男大喊(不要                  走、我一直讓你、5次叫你戴口罩-閩南語) 14:13:23右上畫面:可見甲男拖拉著乙男從人行道往公車走去。 14:13:27右上畫面:乙男試圖掙脫甲男、乙男往後退數步欲離                  去，甲男仍趨前抓住乙男右手，甲男(大喊                  不要走-閩南語)。 14:13;33右上畫面:甲男又將乙男拉回公車方向。 14:13:39右上畫面:乙男欲掙脫甲男，乙男再往後退數步，甲男                  仍抓住乙男。 14:13:48右上畫面:甲男抓住乙男右手不令其離去，甲男手指乙                  男似乎請路人幫忙報警。(至影片結束) 2 14:06:39右下畫面:公車車門開啟，一名乘客上車，同時可見乙                  男從畫面右方走來並抓住公車上欄杆。 

附錄本案論罪科刑法條：
中華民國刑法第304條
以強暴、脅迫使人行無義務之事或妨害人行使權利者，處 3 年
以下有期徒刑、拘役或 9 千元以下罰金。
前項之未遂犯罰之。